臺灣桃園地方法院刑事判決　　　　　　　　　　　　　九十一年度重訴字第一一號
　　公　訴　人　臺灣桃園地方法院檢察署檢察官
　　被　　　告　乙○○
　　被　　　告　丙○○
右列被告因毒品危害防制條例等案件，經檢察官提起公訴（九十一年度偵字第一一六
四號），本院判決如左：
    主  文
乙○○共同運輸第一級毒品，處無期徒刑，褫奪公權終身。扣案之第一級毒品海洛因
肆包合計淨重柒佰伍拾點零參公克（包裝重柒點零壹公克、純度陸捌點陸肆％、純質
淨重伍佰壹拾肆點捌貳公克）及第一級毒品海洛因肆包合計淨重柒佰零參點玖參公克
（包裝重柒點零壹公克、純度陸壹點玖肆％、純質淨重肆佰參拾陸點零壹公克），均
沒收銷燬之。另扣案之休閒鞋、涼鞋各壹雙均沒收。
丙○○共同運輸第一級毒品，處有期徒刑拾貳年。扣案之第一級毒品海洛因肆包合計
淨重柒佰伍拾點零參公克（包裝重柒點零壹公克、純度陸捌點陸肆％、純質淨重伍佰
壹拾肆點捌貳公克）及第一級毒品海洛因肆包合計淨重柒佰零參點玖參公克（包裝重
柒點零壹公克、純度陸壹點玖肆％、純質淨重肆佰參拾陸點零壹公克），均沒收銷燬
之。另扣案之休閒鞋、涼鞋各壹雙均沒收。
    事  實
一、乙○○與丙○○均明知毒品海洛因為行政院公告管制進口之物品，在國內亦為毒
    品危害防制條例所規定之第一級毒品。二人為舊識，均因原所經營生意不佳，乃
    相偕赴泰國考察造酒工廠多次，準備於政府開放釀酒，從事釀酒生意，乙○○因
    多次前往泰國而認識不詳真實姓名綽號「小蔣」者，並知悉其有購買毒品海洛因
    之管道。嗣思及替友人擔任保證人而負擔債務，為解決其債務，及為籌集農曆年
    費用，於民國（下同）九十年十二月底至丙○○位於住彰化縣社頭鄉○○村○○
    ○路一０七號住處泡茶聊天時，乙○○乃問丙○○願不願意幫他一起把毒品海洛
    因自泰國挾帶運輸回台灣，丙○○因經濟狀況不佳，為求紓解其財務困境，乃答
    應乙○○，而乙○○同意丙○○至泰國運輸毒品海洛因走私進口後，願意給丙○
    ○新台幣（下同）十五萬元，二人乃基於共同運輸毒品海洛因走私進口犯意之聯
    絡，於九十一年一月七日二人共同搭機赴泰國曼谷，隨即轉機赴清邁後，即由乙
    ○○前所先聯絡並向之購買毒品綽號「小蔣」者安排之泰國成年女子，載往事先
    安排下榻當地飯店相鄰之房間後，乙○○即與該泰國女子離去，安排運輸毒品海
    洛因走私進口事宜，並囑丙○○在房內等候其通知。迨於同年月十日乙○○告知
    丙○○將會有一名泰國女子拿一雙涼鞋請其換穿回台灣，果於當日中午某時，丙
    ○○即自乙○○所聯絡之泰國女子處，拿到該雙內藏有毒品海洛因涼鞋一雙穿上
    後（內藏有毒品海洛因四包、合計淨重七０三．九三公克、包裝重七．０一公克
    ），旋乙○○即出現，同時雙腳上亦穿有內藏毒品海洛因之休閒鞋一雙（內藏有
    毒品海洛因四包、合計淨重七五０．０三公克、包裝重七．０一公克），並告知
    其準備返回台灣，並隨即由該泰國女子開車載送二人前往清邁機場搭機赴曼谷，
    嗣乙○○、丙○○即分別穿著夾藏毒品海洛因之休閒鞋、涼鞋，搭乘泰國航空編
    號ＴＧ－六三六班機回台灣，自泰國運輸走私進口分別藏於所穿之休閒鞋、涼鞋
    之毒品海洛因來台，嗣於同日晚間十一時四十分許在中正機場為調查人員當場查
    獲，並取出乙○○夾藏於所穿之休閒鞋內取出毒品海洛因四包（合計淨重七五０
    ．０三公克、包裝重七．０一公克、純度六八．六四％、純質淨重五一四．八二
    公克），及取出丙○○夾藏於所穿之涼鞋內毒品海洛因四包（合計淨重七０三．
    九三公克、包裝重七．０一公克、純度六一．九四％、純質淨重四三六．０一公
    克）。
二、案經法務部調查局桃園縣調查站移送台灣桃園地方法院檢察署檢察官偵查起訴。
    理  由
一、訊據被告乙○○、丙○○固均坦承於中正機場遭調查人員，分別在其二人所穿之
    休閒鞋、涼鞋查獲毒品海洛因，惟均矢口否認有何運輸走私進口毒品海洛因之犯
    行，被告乙○○辯稱：是泰國一位綽號叫「小蔣」者叫伊幫其挾帶緬甸寶石回台
    灣，始穿上由綽號「小蔣」者所提供之休閒鞋回台灣，伊不知鞋裡夾藏海洛因；
    且其未主動邀約丙○○前往泰國運輸走私進口毒品海洛因回台，其與丙○○並無
    主從關係云云；被告丙○○則辯稱：其係受綽號「小蔣」者及一位泰國女子委託
    換穿涼鞋回台灣，伊不知所穿涼鞋內夾藏毒品海洛因，是在中正機場遭查獲時才
    知悉的；其在調查站之供述，因為太緊張所以說錯了云云。經查：
（一）被告乙○○、丙○○二人如何共同謀議運輸走私進口毒品海洛因，及於九十一
      年一月十日二人分別換穿夾藏海洛因之休閒鞋、涼鞋方式，搭機自泰國運輸走
      私進口毒品海洛因進入台灣地區等情，業據被告丙○○迭於調查站調查時供述
      明確在卷，復於偵查中供稱：「（乙○○何時叫你幫忙走私毒品？）在去年（
      九十年）十二月底，他到我家泡茶，跟我提起幫他挾帶毒品之事，事成之後給
      我十五萬元，入境後必須帶到（林口）長庚醫院對面加油站，有人會來接應，
      至於是誰就不用問那麼多。」等語，核與被告乙○○於九十一年一月十一日偵
      查中供稱：「（你是第幾次走私毒品？）第一次，因快過年，想籌一點費用。
      」、「（是否知道走私是海洛因？）知道，對方有告訴我。」等語相符（見偵
      卷第二十九頁反面），繼於九十一年一月十七日調查站借提訊問時供稱：「．
      ．．，我們赴泰國均是經過商議後成行的，此次赴泰國清邁是我提出的，於九
      十一年一月七日從（彰化縣）社頭鄉一同搭乘通天巴士赴中正機場出境無訛。
      」等情相符（見偵卷第四十八頁）。且被告二人搭機自泰國運輸走私進口毒品
      海洛因進入台灣地區之事實，並據證人即查獲本案台北關稅局人員蔡峻琳於本
      院調查時供稱：「（本案查獲情形？）根據桃園調查站的密報，通知我們，乙
      ○○、丙○○下飛機時，桃園調查站人員便帶他們到辦公室檢查，發現鞋子內
      藏有海洛因，乙○○穿休閒鞋，休閒鞋在鞋墊內，丙○○穿涼鞋，涼鞋在夾層
      內。」等語，證人即查獲本案桃園縣調查站人員王正湧於本院調查時證稱：「
      ．．．．，丙○○有承認他是與乙○○一起走私毒品。丙○○說乙○○主動邀
      他去的。乙○○要丙○○帶回到林口長庚醫院附近，乙○○要給丙○○十五萬
      元的報酬，沒有說接頭的人，只說到那邊，自然會有人聯絡。．．．」、證人
      即另一查獲本案之調查站人員甲○○於本院調查時證稱：「調查局根據資料，
      通知我們嚴格查察被告，我們先搜行李，再搜身，發現（乙○○所穿）休閒鞋
      有異狀，撬開來看，才發現海洛因。」等情明確在卷（見本院九十一年三月二
      十七日、同年四月二十四筆錄）」，並有被告二人所夾藏於所穿著休閒鞋、涼
      鞋內攜帶入境之不明白色物品共八包扣案足稽，而該物品經送鑑驗結果，確係
      第一級毒品海洛因，分別：(1)夾藏於休閒鞋內之四包毒品海洛因，合計淨重七
      五０．０三公克、包裝重七．０一公克、純度六八．六四％、純質淨重五一四
      ．八二公克；(2)夾藏於涼鞋內之四包毒品海洛因合計淨重七０三．九三公克、
      包裝重七．０一公克、純度六一．九四％、純質淨重四三六．０一公克；有法
      務部調查局鑑定通知書二紙在卷足佐，復有二人所有供運輸走私進口毒品所用
      之休閒鞋、涼鞋扣案足憑。復有中正國際機場入出境服務站檢查通知單二紙、
      財政部台北關稅局九十一年一月十日北稽一檢移字第九一００一、九一００二
      號函在卷足佐。足見被告二人確係共謀自泰國運輸走私進口毒品海洛因入境，
      堪可認定。
（二）雖被告乙○○、丙○○均辯稱：不知所換穿休閒鞋、涼鞋內夾藏毒品海洛因，
      所以才會答應綽號「小蔣」者穿戴入境云云，然查，被告二人早已知悉所穿戴
      休閒鞋、涼鞋內夾藏毒品海洛因，被告乙○○為圖幫他人運輸走私進口毒品海
      洛因入境，獲取高額不法利益，以解決其經濟問題，而被告丙○○則貪圖被告
      乙○○所許諾給予十五萬元之報酬，應允與被告乙○○共同以上開方式，自泰
      國運輸走私進口毒品海洛因回台灣，否則其二人均明知毒品海洛因係政府嚴格
      查禁之毒品，且運輸毒品海洛因入境，依我國法令之規定，其法定刑為死刑、
      無期徒刑之重罪，被告二人若非貪圖厚利，豈甘冒遭查獲致遭判處重刑之理？
      矧被告丙○○僅換穿一雙涼鞋回臺灣，即可自獲得高達十五萬元，衡情如非運
      輸毒品，豈能獲得如此高額報酬？且被告乙○○若非要被告丙○○幫其運輸毒
      品海洛因入境，焉需與被告丙○○共同前往泰國，而僅由被告丙○○換穿一雙
      涼鞋回台灣之理？其二人所辯，顯悖於常情並與事實不符，委無足採，足見被
      告二人係因貪圖重酬，並希冀海關檢查之疏忽弱點僥倖通過入關檢查而運輸入
      境無疑，是被告二人所執前開辯解，顯係事後飾卸之詞，不足採信。雖被告丙
      ○○嗣於本院調查時，附和被告乙○○之供詞，供稱：乙○○並未至其住處邀
      約其前往運輸毒品入境之事；且其未應允給予十五萬元之報酬云云，然被告乙
      ○○確有前往被告丙○○住處，邀同前往泰國運輸走私進口毒品海洛因入境，
      並應允給伊十五萬元之報酬等情，已如前述，顯見被告丙○○此部分供詞，顯
      係迴護被告乙○○之詞，尚不足為被告乙○○有利之認定。
（三）被告丙○○雖又辯稱：其在調查局製作筆錄時，太緊張所以講錯話云云，然查
      ，右揭被告丙○○受被告乙○○邀約前往共同自泰國運輸走私進口毒品海洛因
      入境等情，不僅據被告丙○○迭於調查站訊問時供述明確在卷，復於偵查中供
      稱：乙○○於九十年十二月底到我家泡茶，跟我提起幫他挾帶毒品之事，事成
      之後給我十五萬元等情明確在卷。嗣本院調查時詢問被告二人，對於查獲本案
      之上開調查站人員證詞有無意見時，被告丙○○復改稱；是調查站人員誤解其
      意思云云，顯見被告丙○○所辯即有前後不一之瑕疵，並與事實不符，不足採
      信；再者，互核被告丙○○於調查站訊問時之供述，與其於偵查中供述之情節
      吻合；足見被告丙○○於調查站之供述係出於任意性，其供詞應堪採信。
（四）被告乙○○雖辯稱：其與丙○○並無主從關係，並非其邀同丙○○自泰國運輸
      走私進口毒品海洛因云云。惟查：被告乙○○與丙○○在本案被查獲前，即有
      四次共同自泰國搭乘同一班飛機返台（連同本次被查獲共五次搭乘同一班機返
      台），業據被告乙○○於調查站訊問時坦認在卷，並有被告二人入出境查詢表
      在卷足按；且觀之被告乙○○之入出境紀錄表，其自九十年一月十六日起至同
      年四月八日止自泰國入境時，即單獨前往泰國四次；嗣自九十年五月三日起至
      同年八月十二日止與被告丙○○一同自泰國搭機返台計四次，連同此次被查獲
      ，共計達五次之多，則依上情觀之，被告乙○○對於泰國當地情形之了解程度
      ，自當較被告丙○○為深，則自無可能係被告丙○○邀同其前往泰國之理？復
      酌以，被告丙○○前於偵查中亦供稱，係被告乙○○邀同其自泰國運輸走私進
      口毒品海洛因入境，已如前述；矧之本院諭請調查局對被告乙○○測謊結果，
      關於被告丙○○參與運送毒品並非被告乙○○授意、安排等情？經調查局測謊
      結果，被告乙○○於測試時顯現出情緒波動反應，有說謊之情形，亦有法務部
      調查局測謊報告書在卷足按，足見被告乙○○上開所辯與事實不符，不足採信
      。則被告乙○○確有邀同被告丙○○自泰國運輸走私進口毒品海洛因返台，堪
      可認定。
（五）綜上所述，被告二人所辯均係事後飾卸之詞，委無足採。事證明確，被告乙○
      ○、丙○○犯行，均堪予認定。
二、按海洛因為毒品危害防制條例第二條第一項第一款所稱之第一級毒品並為行政院
    依據懲治走私條例第二條第四項公告之「懲治走私條例公告管制物品項目及其數
    額」，其中甲項管制進出口物品第四款所列之毒品。又按行為後法律有變更者，
    適用裁判時之法律，但裁判前之法律有利於行為人者，適用最有利於行為人之法
    律，刑法第二條第一項定有明文。查本件被告二人行為後，懲治走私條例第二條
    第一項規定已於九十一年六月二十六日修正公布，並自同年月二十八日生效施行
    ，而該條文修正後係規定：「私運管制物品進口、出口逾公告數額者，處七年以
    下有期徒刑，得併科新臺幣三百萬元以下罰金。」，以之與修正前懲治走私條例
    第二條第一項所規定：「私運管制物品進口、出口逾公告數額者，處七年以下有
    期徒刑，得併科新臺幣二十萬元以下罰金。」相比較，最重法定本刑均為有期徒
    刑七年，惟就得併科罰金刑部分已自新臺幣二十萬元以下罰金提高為新臺幣三百
    萬元以下罰金，是修正前即裁判前之法律顯較有利於被告，自應依刑法第二條第
    一項但書規定，適用修正前懲治走私條例第二條第一項之規定。核被告乙○○、
    丙○○私運管制進出口之第一級毒品海洛因入境臺灣之行為，均係犯修正前懲治
    走私條例第二條第一項之私運管制物品進口逾公告數額罪及毒品危害防制條例第
    四條第一項之運輸第一級毒品罪。其持有第一級毒品海洛因之低度行為，應為運
    輸之高度行為吸收，均不另論罪。又被告二人間有犯意之聯絡，行為之分擔，均
    為共同正犯。至泰國綽號「小蔣」者其人乃係販售毒品海洛因給被告之人，被告
    運輸走私進口毒品海洛因回台，自與其無涉，就運輸部分而言，其與被告難謂有
    何犯意聯絡，行為分擔，自非共同正犯，附為敘明。又被告二人以一個私擅攜運
    之行為，同時觸犯前開二罪，應依想像競合犯之規定，從一重以運輸第一級毒品
    罪處斷。復查，雖被告乙○○、丙○○供出毒品海洛因係來自綽號「小蔣」者，
    然其並未供述綽號「小蔣」者之真實姓名或住居所，以供檢調機關追查，則本件
    並未因被告乙○○、丙○○到案而查獲綽號「小蔣」者，是尚不符合減輕刑罰之
    要件。末查被告丙○○為因一時失慮貪圖小利，乃共同運輸毒品入境觸犯重典，
    為此目的運輸毒品之危害程度實難與對社會具有深廣危害之販賣或製造海洛因行
    為等同相視而認應受同罰，審此情狀，本院認縱科以本罪法定最低度刑無期徒刑
    ，猶嫌過重，情輕而法重，被告丙○○所為顯有可值憫恕之處，爰依刑法第五十
    九條酌減其刑。爰審酌被告乙○○犯罪動機、手段、所運輸入境毒品海洛因數量
    龐大，一旦流入市面，將加速毒品氾濫程度，對社會治安及國人健康將造成不良
    影響及犯後態度等一切情狀，量處被告乙○○無期徒刑，並依法褫奪公權終身。
    而審酌被告丙○○犯罪動機、目的、手段、私運第一級毒品數量及犯後於檢調機
    關偵查時供出實情等一切情狀，量處被告丙○○有期徒刑十二年，以資懲儆。至
    扣案之自被告乙○○所穿之休閒鞋內取出第一級毒品海洛因四包（合計淨重七五
    ０．０三公克、包裝重七．０一公克、純度六八．六四％、純質淨重五一四．八
    二公克），及丙○○所穿之涼鞋內取出毒品海洛因四包（合計淨重七０三．九三
    公克、包裝重七．０一公克、純度六一．九四％、純質淨重四三六．０一公克）
    ，均為查獲之第一級毒品，應依毒品危害防制條例第十八條第一項前段，宣告沒
    收銷燬。另扣案之休閒鞋、涼鞋各一雙，係被告乙○○所有，供其與被告丙○○
    共同運輸毒品犯罪所用之物，均應依毒品危害防制條例第十九條第一項之規定宣
    告沒收。
據上論斷，應依刑事訴訟法第二百九十九條第一項前段，毒品危害防制條例第四條第
一項、第十八條第一項前段、第十九條第一項，修正前懲治走私條例第二條第一項、
第十一條，刑法第十一條前段、第二條第一項但書、第二十八條、第五十五條、第三
十七條第一項、第五十九條，判決如主文。
本案經檢察官林良蓉到庭執行職務。
中        華          民        國    九十一    年    八  月    六      日
                              臺灣桃園地方法院刑事第四庭
                                  審判長法  官   陳世宗
                                        法  官   游士珺
                                        法  官   邱滋杉
右正本證明與原本無異。
如不服本判決，應於判決送達後十日內向本院提出上訴狀( 應附繕本 )，上訴於
臺灣高等法院。
                                書記官  周巧屏
中        華          民        國    九十一    年   八   月    十五    日
附論罪科刑依據之法條：
毒品危害防制條例第四條第一項
製造、運輸、販賣第一級毒品者，處死刑或無期徒刑；處無期徒刑者，得併科新臺幣
一千萬元以下罰金。
毒品危害防制條例第十八條第一項
查獲之毒品及專供製造或施用毒品之器具，不問屬於犯人與否，均沒收銷燬之。但合
於醫藥或研究之用者，得不予銷燬。
修正前懲治走私條例第二條第一項
私運管制物品進口、出口逾公告數額者，處七年以下有期徒刑，得併科新臺幣二十萬
元以下罰金。
